臺灣基隆地方法院民事判決　　　　　　 99年度基簡字第807號
原　　　告　陳林純艷
訴訟代理人　黃詩
　　　　　　詹振寧律師
上　一　人　詹菁菁
複　代理人
被　　　告　游水亮
上列當事人間請求損害賠償事件，本院於民國 100年11月10日言
詞辯論終結，判決如下：
    主  文
被告應給付原告新臺幣壹拾萬陸仟壹佰零柒元，及自民國九十
九年十月三十一日起至清償日止，按週年百分之五計算之利息。
原告其餘之訴駁回。
訴訟費用由被告負擔三分之二，餘由原告負擔。
本判決原告勝訴部分得假執行；但被告如以新臺幣壹拾萬陸仟
壹佰零柒元預供擔保，免為假執行。
原告其餘假執行之聲請駁回。
    事實及理由
一、原告起訴主張：
  (一)原告為門牌號碼基隆市○○路97之3、10號（4樓）房屋（以
    下簡稱原告 4樓房屋）所有權人，被告則為門牌號碼基隆市
    ○○路97之2、9號（3樓）房屋（以下簡稱被告3樓房屋）所
    有權人，兩造房屋為同棟公寓之上下樓層，被告於不詳時間
    以拆除隔戶牆、變更大門位置及打除整層所有牆面粉刷層等
    方式裝修被告3樓房屋，致原告4樓房屋自民國98年 1月起發
    生樓地板大理石面材上翹，造成空洞及表面不平整、接縫變
    大之現象，原告遂委請台灣省土木技師公會就原告4 樓房屋
    樓地板大理石面材損壞原因進行鑑定，由該公會指派土木技
    師廖俊龍於99年3月18日至原告4樓房屋進行會勘鑑定。依其
    鑑定結果即台灣省土木技師公會99年6月22日99省土技字第3
    670 號「基隆市○○區○○路97號四樓樓板大理石面材損壞
    原因鑑定報告書」（以下簡稱土木技師公會鑑定報告）所載
    ，原告 4樓房屋經目視檢視，樓地板大理石面材經敲擊有洞
    聲音、地板表面石材與石材間原應緊密接合，但現有間隙、
    地板石材表面有凹凸不平整現象等損壞現象，另經水準測量
    結果顯示，原告 4樓房屋中間位置均有明顯下垂現象，並認
    定「三樓所作裝潢施工是會造成鑑定標的物樓板大理石面材
    發生空洞、表面凹凸不平及接縫間隙之現象」，足認原告 4
    樓房屋樓地板大理石面材確已發生損害，且該損害發生之原
    因，係因被告裝潢被告 3樓房屋內部時，因拆除隔戶牆、變
    更大門位置及打除整層所有牆面粉刷層後，導致建築物中間
    位置產生下垂現象，因而致原告 4樓房屋樓地板大理石面材
    施工發生空洞、表面凹凸不平及接縫間隙之現象，被告之裝
    潢施工行為與原告 4樓房屋樓地板大理石面材損壞間，應有
    相當之因果關係，且可歸責於被告。
  (二)原告4樓房屋經台灣省土木技師公會99年8月12日（99）省土
    技字第4891號函評估關於損壞修復方法建議及損壞修復與補
    償費用，就損壞修復方法係建議「拆除原樓板面材，重新鋪
    設，另本案受損範圍主要在大門進入之客廳與前端兩間臥室
    ，因考慮修復前後之顏色差異問題，建議修復範圍為客廳全
    部及前端兩間臥室之全部」，並評估修復工程之費用為新臺
    幣（下同）204,160元，為此依民法第767條、第184條第1項
    、第 213條規定，請求被告給付回復原狀之修復費用，並聲
    明：(1)被告應給付原告 204,160元，及自起訴狀繕本送達翌
    日起至清償日止，按週年5%計算之利息；(2)願供擔保聲請宣
    告假執行。
  (三)對被告抗辯之陳述：
  1.依台灣省建築師公會基隆市辦事處「基隆市○○區○○路97
    號 4樓鑑定報告書」（以下簡稱建築師公會鑑定報告）所載
    ：「七鑑定分析：(一)1.原有分戶牆（1/2B磚）於民國86年間
    拆除，現有分間牆（1/2B磚）游水亮於97年間重新裝潢時砌
    築」等語，除鑑定人聽聞自被告之轉述外，並無其他証據足
    以証明原有分戶牆（1/2B磚）確於86年間拆除，及現有分間
    牆（1/2B磚）確於97年間重新裝潢時砌築，則建築師公會鑑
    定報告基於上開與事實不符之拆除以及重新砌築之時間作為
    鑑定之重要依據，其所為：「七鑑定結果：1. 3樓住戶於民
    國86年間拆除分戶牆（1/2B磚）時對 4樓住戶地坪花崗時是
    否造成影響？當時4樓並無反應，應無影響。2.3樓住戶於民
    國97年間重新裝潢砌築分間牆（1/2B磚）時並不會對 4樓住
    戶地坪花崗石造成影響。」之鑑定結果已無足採信。因被告
    係於97年 8月拆除分戶牆、變更大門位置、打除整層所有牆
    面粉刷層，並換裝鋁窗，而非於86年間所為，原告自無於86
    年間即有反應之理，顯見建築師公會鑑定報告並非公允。
  2.況被告於97年8月間起陸續進行3樓拆除分戶牆、變更大門位
    置、打除整層所有牆面粉刷層，並換裝鋁窗等裝潢施工時，
    原告即曾於98年 1月20日以被告「為擴大空間，把門扇改為
    向外開，佔用樓梯空間，影響逃生安全」以及「為乙棟打通
    甲棟室內隔牆，移動住居室門扇及裝潢工程，是否有申請建
    築單位核准」等情，向基隆市政府提出陳情，基隆市政府於
    98年2月17日進行會勘，因被告未開啟3樓門戶，僅得確認大
    門外開有違建築法第77條規定部分，至於地板受損部分則認
    係私權爭執未予處理，對於分戶牆部分則遲至99年 4月30日
    現場會勘時始確認「有關本市○○區○○路97之2號3樓與忠
    三路97之9號3樓分間牆確有部分拆除增設開口」，對照被告
    辯稱曾將分戶牆全數拆除，嗣再砌築為現狀有開口之分戶牆
    等供述，原告推測被告係於97年 8月間起陸續拆除分戶牆等
    工程，因造成原告 4樓房屋樓地板損壞，經原告陳情並會勘
    大門部分之現場後，嗣後再行砌築如現狀所示之分戶牆，此
    由97之2號3樓與97之9號3樓地板係一體施工之情況，可以窺
    見，而建築師公會鑑定報告就上開已存在於卷內之相關資料
    並未參酌，鑑定人於 100年2月9日至現場鑑定時，原告亦當
    場提出被告施工時之機具所產生之振動（包括敲除分戶牆、
    大門移位、粉刷層打除以及換裝新鋁門窗時之電鑽機）是否
    亦為造成原告 4樓房屋樓地板受損之原因，鑑定人卻僅以原
    子筆敲擊地板幾下，未作任何水準測量，即行離去，鑑定時
    間前後不到10分鐘，亦令人質疑其鑑定之正確性。
  3.依建築師公會鑑定報告所載：「七鑑定分析：2.牆壁油漆部
    分一般並不需要將原有粉刷層打除。」部分，核與事實不符
    ，如被告未將原有粉刷層打除，何以會有因打除不慎，造成
    3 樓公共樓梯間牆面遭鑽孔破壞補丁之痕跡？何況被告非僅
    進行單純牆壁粉刷而已，足見建築師公會鑑定報告顯不可採
    信。又被告一再自稱並未鑿除牆壁只有重新裝潢時砌築，何
    以建築師公會鑑定報告記載：「七鑑定分析：3.管線插座安
    裝敲除牆壁下方。」，顯見被告確有敲除牆壁之行為。
  4.建築師公會鑑定報告未就下列事項說明，其鑑定結果不足採
    信：
    (1)甲乙棟分戶牆拆除，原固定在四樓地板樑下分戶牆，是否
      將失去支撐，而造成該部位之 4樓樓地板水平呈下垂現象
      ，因而導致4樓大理石面材擠壓而鬆動？
    (2)被告將甲乙棟原有地面地磚全部鑿除、甲乙棟門窗全部拆
      除並更新為鋁門窗、甲乙棟室內四周圍原有牆壁面（水泥
      粉光）全部鑿除、原有正面出入口拆除及左側牆壁拆除更
      新出入口等工程進行時， 4樓樓地板是否將受施工機具振
      動之影響，而導致4樓大理石面材失去粘固而鬆動？
    (3)何以未作水準測量？
  5.就被告進行 3樓甲乙棟室內分戶牆拆除、更換鋁窗等振動行
    為，造成日後原告 4樓地板傾斜，導致大理石面材鬆動等情
    ，分述如下：
    (1)被告將甲乙棟分戶牆拆除，原固定於 4樓地板樑下分戶牆
      一旦拆除，4樓地板即失去支撐，造成日後4樓地板傾斜，
      而致 4樓大理石面材鬆動，縱被告再將分戶牆重新砌回，
      已鬆動之大理石面材亦無法回復原狀而失去原有效果，此
      觀土木技師公會鑑定報告第 5、12、13、14頁所示原分戶
      牆所在位置有明顯下垂現象，且原告 4樓房屋大理石面材
      受損之範圍亦與原分戶牆及地板下垂之相對位置相符。
    (2)被告於86年承購甲棟，當時甲乙棟分戶牆並未拆除，97年
      底被告因裝修甲乙棟室內裝潢並重新鋪設地磚，為地磚整
      體美觀起見，乃將分戶牆拆除，並將地面地磚全部鑿除，
      可再履勘現場以明事實。
    (3)被告於97年底將甲乙棟鋁窗全部拆除換新，並以釘槍將長
      約8公分之螺絲釘入4樓地板樑下牆面，造成振動，影響 4
      樓地板與大理石面材之結合度。
    (4)甲乙棟室內四周圍原有牆壁面（水泥粉光）全部鑿除，因
      裝修施工不慎乃造成如原証 3相片所示之鑽孔及補丁情狀
      。
    (5)原有正面出入口拆除及左側牆壁拆除更新出入口，其拆（
      打）除所引發之振動，亦將對原告 4樓房屋樓地板大理石
      面材造成影響。
二、被告聲明駁回原告之訴，並陳明如受不利之判決，願供擔保
    聲請宣告免為假執行，其答辯略以：
  (一)被告原只有門牌號碼基隆市○○路97之9號3樓房屋，另於86
    年間買入門牌號碼基隆市○○路97之2號3樓房屋，即委請承
    包商張福興將2戶之分戶牆拆除，以供2戶相通使用，且於被
    告當年施作時，原告並無異議，因原告亦係將其所有之相鄰
    2戶房屋之分戶牆拆除，以供2戶相通使用。嗣於97年間，因
    被告家中地磚膨鬆龜裂，樓梯間又有漏水之情形，有感於被
    告房屋之屋齡已有30年，年久失修，故委請承包商重新整修
    ，因鑒於原告將其住戶大門由面向樓梯口改為樓梯左側，顯
    較安全，被告遂趁此整修機會將大門位置變更為與原告大門
    同一位置，然上開工程之施作絕無造成原告 4樓房屋樓地板
    大理石面材有空洞聲音、膨鬆現象或局部產生不平順之情形
    ，原告 4樓房屋樓地板有該等情形主要係因施工後已歷經28
    、29年，原有黏貼材料功能減退所致，此有建築師公會鑑定
    報告可證。
  (二)原告以本件建物 3樓之公共樓梯間牆面有遭鑽孔破壞補丁之
    痕跡，質疑被告將牆壁鑿除後粉刷油漆，然一般而言不需將
    牆壁油漆之原有粉刷層打除，3 樓公共樓梯牆面補丁痕跡，
    實乃因管線插座安裝時敲除牆面下方，因牆壁厚度只有1/2B
    磚，打除不慎所致，此亦有建築師公會鑑定報告可證。另被
    告拆除分戶牆之施工日期係於86年間，至今竣工已有10多年
    之久，97年間因被告房屋地磚破裂而重新施作，當時並未拆
    除分戶牆，原告所言並非真實。
  (三)原告多次檢舉被告將 2戶樓層打通，疑違反建築法，經基隆
    市政府相關單位至被告家中會勘，被告皆配合檢查，反觀原
    告於99年 4月30日基隆市政府及相關單位會勘兩造住家房屋
    時，原告竟未到場以致會勘人員無法進入勘查，有基隆市政
    府99年5月26日基府都使貳字第0990156150號函可證。
三、原告主張兩造之房屋分別為同棟公寓之3樓及4樓，因被告 3
    樓房屋之裝修工程，將隔戶牆拆除，並變更大門位置及打除
    整層所有牆面粉刷層，致原告 4樓房屋樓地板受有損害，經
    台灣省土木技師公會鑑定修復費用共計 204,160元，被告就
    門牌號碼基隆市○○路97之9號3樓及97之2號3樓 2戶房屋均
    為被告所有，被告曾將該 2戶房屋中間之隔戶牆拆除，拆除
    後數年又重新砌築隔戶牆，及有變更大門位置等情均不爭執
    ，惟否認原告 4樓房屋樓地板之損壞係被告房屋之上開裝修
    工程所致，並抗辯該隔戶牆早於86年間即已拆除，竣工至今
    已有10多年，原告 4樓房屋樓地板之損害原因係其原有黏貼
    材料功能減退所致等等。因此本件應審究者為：(一)被告拆除
    系爭建物3樓2戶房屋之隔戶牆及其變更大門位置等工程之施
    作是否會造成原告 4樓房屋樓地板之損害？(二)原告請求之修
    復費用有無理由？現論述如下：
  (一)查原告曾於99年 3月10日向台灣省土木技師公會申請就原告
    4 樓房屋樓地板大理石面材之損壞原因進行鑑定，而據該公
    會指派土木技師廖俊龍於99年3月18日至原告4樓房屋進行會
    勘，鑑定結果為：「由於樓板大理石面材是配合當時樓板之
    外型，緊密黏貼後再磨平。現在三樓屋主因裝潢施工將磚造
    隔戶牆拆除（根據基隆市政府函，附件九），造成上方四樓
    樓板承載樑原本在其下方有完全垂直支撐情況，在磚牆被打
    除瞬間變成只支撐在兩端的柱子處，而中間完全無支撐。如
    此，將使樑的垂直變位增加，比當初鋪設大理石樓板面材施
    工時的垂直變位增加許多。其次，根據申請人所述：在修改
    大門位置、打除隔戶牆及牆面原有粉刷層時，鑑定標的物有
    振動現象。而此施工所造成振動也會使樑之垂直變大，並使
    樑與樓板產生上下振動變位。綜合上述原因，由於大理石面
    材原本為緊密接合，但因樑之垂直變位增加，使樓板兩端部
    有向內所趨勢，進而使大理石面材產生推擠現象，造成大理
    石面材與樓板間黏貼作用產生鬆脫現象，及大理石面材表面
    不平整；因此，三樓所作裝潢是會造成鑑定標的物樓板大理
    石面材發生空洞、表面凹凸不平及接縫間隙之現象。」，有
    上開土木技師公會鑑定報告附卷可稽。又被告否認上開土木
    技師公會鑑定報告之鑑定結果，另聲請本院囑託台灣省建築
    師公會就原告 4樓房屋樓地板之損壞原因進行鑑定，而據該
    公會指派建築師趙世清於 100年2月9日、3月2日至現場會勘
    ，鑑定結果為：「1.3樓住戶於民國86年間拆除分戶牆（1/2
    B 磚）時對4樓住戶地坪花崗石是否造成影響？當時4樓並無
    反應，應無影響。2. 3樓住戶於民國97年間重新裝潢砌築分
    間牆（1/2B磚）時並不會對 4樓住戶地坪花崗石造成影響。
    3.鑑定分析中第 1項第2、3款情形（即牆壁油漆部分一般並
    不需要將原有粉刷層打除、管線插座安裝敲除牆壁下方），
    對4樓住戶地坪花崗石尚不至於造成影響。4.鑑定分析中第1
    項第 4款（即樓梯間敲除原有1/2B磚牆，為非承重牆及上有
    小樑，再重新安裝門框門扇），對 4樓住戶地坪花崗石不至
    於造成影響。5. 4樓住戶地坪花崗石有空洞聲音膨鬆現象或
    局部產生不平順情形，主要係因施工後已歷經 28~29年，原
    有黏貼材料功能減退所致。」，有上開建築師公會鑑定報告
    附卷可參。綜合上開土木技師公會鑑定報告與建築師公會鑑
    定報告內容，均認定原告 4樓房屋樓地板大理石面材有空洞
    聲音、膨鬆現象或局部產生不平順之情形，原告 4樓房屋樓
    地板有上開損壞情形，堪以認定。
  (二)建築師公會鑑定報告固認定原告 4樓房屋樓地板大理石面材
    之損壞係因其施工後已歷經20餘年，原有黏貼材料功能減退
    所致，而非被告 3樓房屋裝修工程之影響。惟查，該鑑定報
    告僅憑被告拆除隔戶牆時，原告並無反應，即推測被告拆除
    隔戶牆對原告 4樓房屋樓地板應無影響，似嫌草率，且與上
    開土木技師公會鑑定報告就原告 4樓房屋樓地板損害之發生
    原因顯有相異之認定，是否可採，已非無疑。經本院函詢台
    灣省建築師公會基隆辦事處，原告 4樓房屋樓地板大理石面
    材有空洞聲音、膨鬆現象之面積為何？如非全部樓地板大理
    石面材皆有空洞聲音、膨鬆現象，何以原有黏貼材料功能減
    退僅造成部分樓地板大理石面材有空洞聲音、膨鬆現象或局
    部產生不平順情形？據覆以：「2.造成地坪花崗石空洞聲音
    膨鬆現象之原因大致如下： A、花崗石為天然石材其均質性
    無法控制。 B、水泥.砂漿.水等原有黏貼材之儲存.篩選.拌
    合.黏貼鋪設等受人為因素影響甚大。 C、如地震.清洗保養.
    破壞…等外力因素不一而足。以上均有可能對上述現象造成
    影響。3.造成局部不平順情形之原因與第 2款原因雷同。」
    等語，有台灣省建築師公會基隆辦事處 100年6月8日台建師
    基鑑字第023號函附卷可稽。然原告4樓房屋樓地板係以相同
    之材料、方式施工，倘僅有部分樓地板大理石面材有空洞聲
    音、膨鬆現象及局部不平順情形，顯非係因上開「 A、花崗
    石為天然石材其均質性無法控制。 B、水泥.砂漿.水等原有
    黏貼材之儲存.篩選.拌合. 黏貼鋪設等受人為因素影響甚大
    。」等材料、施工方式因素所致，倘係「C、如地震.清洗保
    養.破壞… 等外力因素不一而足。」等外力破壞因素所致，
    顯與上開建築師公會鑑定報告之鑑定結果「原有黏貼材料功
    能減退所致」有所不同。復經本院函詢該公會究竟原告 4樓
    房屋樓地板大理石面材有空洞聲音、膨鬆現象或局部產生不
    平順情形，係僅因原有黏貼材料功能減退所致，或前次回函
    所述之 3種原因均會造成影響？損壞面積為何？據覆以：「
    1.鑑定報告書中鑑定結果所述原有黏貼材料功能減退及前文
    回覆之 3種原因均有可能造成影響。…3.建築實務中花崗石
    之損壞面積一般以目視破損為測量原則，至於以『空洞聲音
    膨鬆現象或局部產生不平順情形』為依據測量實際面積則非
    本處所能。」等語，有台灣省建築師公會基隆辦事處100年7
    月19日台建師基鑑字第030號函附卷可稽，堪認造成原告4樓
    房屋樓地板大理石面材有空洞聲音、膨鬆現象或局部產生不
    平順情形之原因，除原有黏貼材料功能減退，亦可能係因外
    力因素影響或破壞所致。再經本院函詢該公會，被告 3樓房
    屋於86年間拆除隔戶牆，依建築實務是否會使 4樓樑柱下垂
    變形？被告於97年間重新裝潢時所發生之振動是否會造成原
    告 4樓房屋樓地板大理石面材有空洞聲音、膨鬆現象或局部
    產生不平順情形？大理石面材以目視有破損，與有空洞聲音
    、膨鬆現象或局部產生不平順情形，在測量面積之技術上有
    何差異？何以無法測量其實際面積？據覆以：「1.依建築實
    務86年間拆除之分間牆（1/2B磚）無法判別是否會使 4樓樑
    柱下垂變形，因分間牆依實務一般於結構體混凝土灌注完成
    保養拆模後才會砌築，其並不負擔 4樓載重，拆除前後無鑑
    定紀錄故無法判定是否會使 4樓樑柱下垂變形。2.本公會鑑
    定結果（當時 4樓並無反應，應無影響），係為結構安全上
    、4樓住戶使用上及花崗石無論有無變化4樓住戶均無察覺上
    之綜合結果。3.因86年間拆除分間牆前無鑑定報告以資參考
    ，故貴院第二條之問題實無法作答。4.建築實務中地坪花崗
    石之損壞面積以目視正面破損為測量原則，得以皮尺丈量之
    ；至於『空洞聲音膨鬆現象』是利用點敲擊來判斷有無並無
    法實際丈量背面面積；『局部產生不平順情形』則因實務上
    並無針對地坪不平順之規範以資依據。」等語，有台灣省建
    築師公會基隆辦事處100年10月21日台建師基鑑字第037號函
    附卷可稽，可知該鑑定報告係因該隔戶牆並非承重牆，且拆
    除當時 4樓住戶並無察覺有異狀，而推測拆除隔戶牆應無影
    響，實際上並無拆除隔戶牆前後之鑑定紀錄，尚無從判定拆
    除隔戶牆是否會造成該隔戶牆上之樑柱下垂變形。
  (三)證人即鑑定人廖俊龍於本院100年5月19日言詞辯論期日證述
    ：「（問：如果沒有資料可以證明被告是在97年拆除隔戶牆
    ，原告樓地板損害的原因為何？）牆對樑柱是完全的支撐，
    如果拆除後樑柱會變形下垂，如果牆存在時，有任何震動或
    力量作用，樑不會產生上下震動變形，因為四樓大理石施工
    時，樑的下方有完整的隔戶牆存在，之後拆除牆面而使樑下
    垂變形，大理石面材因樑的變形受到擠壓，裝潢施工時的敲
    打都會造成鬆脫，所以不論隔戶牆是何時拆除，都會造成本
    件房屋大理石鬆脫，依我的專業而言，在建物完成時所築的
    牆，不能任意拆除。」、「（問：依被告所述，86年間即拆
    除隔戶牆，樓地板有可能在98年才鬆脫？）拆除當時如果樓
    地板的黏著力大於變形所造成的破壞力時，是不會鬆脫的，
    隨著時間的作用黏著材料的強度會降低，如果再有二次的敲
    打，破壞的力量超過黏著的強度，地板就會鬆脫。」、「（
    問：地板黏著材料的強度可以維持多久？）一般是可以如房
    屋的使用年限五十年，視使用環境而定，依溫度、溼度而異
    ，如果使用人沒有好好維護，可能二、三十年就會壞掉。」
    、「（問：本件房屋樓地板鬆脫與黏著材料因時間經過而降
    低強度有無關係？）有關係，但是主因還是因為隔戶牆拆除
    ，如果隔戶牆沒有拆除，樑就不會變形，地板沒有額外承受
    破壞力，就不會鬆脫，而且系爭房屋其他地板亦無鬆脫的現
    象。」、「（問：鑑定報告第六頁記載『鑑定標的物有振動
    現象』之依據為何？）依原告提供的照片所示，被告房屋的
    大門的方向與使用執照上的大門方向不一樣，表示被告在裝
    潢施工時有修改大門的開口，在大磚牆上安裝新的門，一定
    會產生振動。」、「（問：對於建築師公會的鑑定結果第五
    點認為系爭房屋樓地板空洞聲音原因之意見？）我當時沒有
    在場，不知為何他們會作出這樣的結論。黏貼材料功能的減
    退如果沒有額外的力量，我不認為會造成地板鬆脫，且如果
    因為黏貼材料功能減退應該是整間房子都會發生地板鬆脫的
    現象。」、「（問：本件鑑定時為何要作水準測量？）要查
    明樓地板是否有變形，因為地板損壞必定有東西變形。」、
    「（問：鑑定報告第14頁的資料顯示何現象？）從下方數來
    第三根柱子就是樓下隔戶牆的位置，拆除的範圍即第三根柱
    子上方樓板的高層，較其他第二根、第四根柱子的高層為低
    ，第三根柱子我總共測量三個點，中間的點較兩旁的點低，
    顯示樑在隔戶牆拆除後有下垂的現象。」、「（問：是否依
    照水準測量結果對照13頁修復位置的部分作出上開結論？）
    是」、「（問：如果只因大理石面材原有的黏貼功能減退，
    是否僅會造成如13頁所示範圍的大理石損壞？）如果是因為
    黏貼功能減退，應該會造成全面性的損壞，因為是以相同的
    材料及方式施工。」等語（詳見本院100年5月19日言詞辯論
    筆錄），對上開土木技師公會鑑定報告之鑑定結果有明確之
    解釋說明，不論隔戶牆係於何時拆除，均會造成該隔戶牆上
    方之樑無支撐力，如經振動影響容易下垂變形，為原告 4樓
    房屋樓地板大理石面材有上開損壞情形之主因。
  (四)依國內普遍之施工習慣，係先砌築紅磚，再於柱樑部分配合
    紅磚尺寸施作模版並整體澆灌混凝土一體成形，這樣做法的
    好處是使柱樑與磚牆之契合度更佳，形成一個整體抵抗之結
    構體，可增加抵抗地震力，而依鑑定人廖俊龍所為水準測量
    之結果，被告 3樓房屋隔戶牆上方之樑確實有下垂之現象，
    且原告 4樓房屋樓地板大理石面材有空洞聲音、膨鬆現象及
    局部不平順情形之範圍即位於隔戶牆之兩側，反觀建物之兩
    側與隔戶牆較遠部分之樓地板，該處之大理石面材即無空洞
    聲音、膨鬆現象或局部不平順之情形，故應以上開土木技師
    公會鑑定報告之鑑定結果較為可採。本件隔戶牆之拆除造成
    位於隔戶牆上方之樑下方除兩側之柱子外全無支撐，適逢被
    告97年間之裝修工程，將大門變更位置時產生振動，造成樑
    之上下振動下垂變形，此時原告 4樓房屋之樓地板於施工完
    成後已歷經20餘年，原有之黏貼材料功能已有減退，於樑變
    形所造成的破壞力大於樓地板材料之黏著力時，地板大理石
    面材於下方樑下垂變形擠壓下，即產生上開損壞情形，堪認
    原告 4樓房屋樓地板有上開損壞情形係因被告拆除隔戶牆等
    裝修工程所致。
四、按因故意或過失，不法侵害他人之權利者，負損害賠償責任
    ；土地上之建築物或其他工作物所致他人權利之損害，由工
    作物之所有人負賠償責任，民法第184條第1項前段、第 191
    條第 1項前段分別定有明文。次按負損害賠償責任者，除法
    律另有規定或契約另有訂定外，應回復他方損害發生前之原
    狀，債權人得請求支付回復原狀所必要之費用，以代回復原
    狀，民法第213條第1項、第 3項分別定有明文。本件隔戶牆
    之兩側，即原告4樓房屋之客廳後端及2間臥室內均有部分樓
    地板有上開損壞情形，台灣省土木技師公會雖考量重新鋪設
    地磚之色差問題及修復之一致性，建議將客廳全部及 2間臥
    室全部修復，並評估直接修復工程費用為 204,160元，有台
    灣省土木技師公會99年 8月12日（99）省土技字第4891號函
    、廖俊龍土木技師事務所99年11月19日（99）鑑字第991119
    號函附卷可憑。惟本院考量客廳及臥室內未受損範圍之樓地
    板拆除及重新鋪設地磚之施工費用，尚不應由被告負擔，另
    依上開土木技師公會鑑定報告第13頁所示，受損樓地板範圍
    約占全部修復範圍（即客廳及 2間臥室全部）之3分之2，因
    此原告就其 4樓房屋樓地板之損壞，得請求被告賠償回復原
    狀之所需費用為136,107元（計算式：204,160元×2/3＝136
    ,107元，元以下四捨五入）。
五、從而，原告依侵權行為之法律關係，請求被告給付 136,107
    元，及自起訴狀繕本送達翌日即99年10月31日起至清償日止
    ，按週年5%計算之利息，為有理由，應予准許；逾上開範圍
    之請求，於法無據，應予駁回。
六、本件係民事訴訟法第427條第1項所定訴訟標的金額在50萬元
    以下之財產權訴訟，被告敗訴部分，應依職權宣告假執行，
    並依同法第392條第2項規定，依職權宣告被告預供擔保，得
    免為假執行。至原告敗訴部分，其假執行之聲請，因訴之駁
    回已失依據，應併予駁回。
七、本件事證已經明確，兩造其餘主張陳述及所提之證據，經本
    院斟酌後，認與判決結果不生影響，均毋庸再予論述，附此
    敘明。
八、結論：本件原告之訴為一部有理由，一部無理由，依民事訴
    訟法第436條第2項、第79條、第389條第1項第3款、第392條
    第2項，判決如主文。
中    華    民    國   100    年    11    月    24    日
                  基隆簡易庭法  官  陳湘琳
以上正本係照原本作成。
對於本件判決如有不服，應於收受送達後20日內向本院提出上訴
書狀，上訴於本院合議庭，並按他造當事人之人數附具繕本。
中    華    民    國   100    年    11    月    24    日
                            書記官  洪佳如